臺北高等行政法院裁定
                                      100年度訴字第371號
原      告　徐美嬌
被      告　新北市新莊區新莊國民小學
代　表　人　黃旭輝
訴訟代理人　劉炳文
上列當事人間有關教育事務事件，原告提起行政訴訟，本院裁定
如下：
　　主  文
原告之訴駁回。
訴訟費用由原告負擔。
　　理  由
一、事實概要：原告原為被告學校之教師，被告於98年間察覺原
    告有疑似無法勝任教學情況，遂開始進行教學觀察，並啟動
    教學輔導小組機制，由專任教師進班輔導協助。歷經2個月
    後，被告於98年4月20日召開97年度教師評審委員會（下稱
    教評會）第9次會議，會中決議原告進入不適任教師輔導程
    序。經輔導後，被告於99年5月19日召開教學輔導小組會議
    ，作成「輔導仍無有效助益」之結論，移交教評會審議，99
    年6 月17日教評會決議「逕予資遣」，並經新北市政府教育
    局（99年12月25日改制前為臺北縣政府教育局）99年7 月23
    日北教國字第0990606583號函核准原告資遣案。原告不服，
    向新北市教師申訴評議委員會（99年12月25日改制前為臺北
    縣教師申訴評議委員會，下稱新北市教評會）提起申訴，遭
    新北市教評會決定申訴駁回，原告仍不服，遂提起本件行政
    訴訟。
二、本件原告主張略以：
  (一)被告認為原告不適任之理由係「教學不力」，而原告遭舉發
    之原因係原告請2日病假卻未依規定出示醫生證明，原告雖
    未請醫生開立證明，仍已依規定請假並給付代課費，並經被
    告蓋章。被告既已蓋章，即表示被告同意原告之請假手續，
    故被告自不能同意原告請假在先，又認原告教學不力在後。
  (二)被告教評會每年的組成委員皆相同，故每年之會議結果都將
    對原告不利。故若要作成教師解聘、不續聘或資遣決議應由
    全校教師投票為之，不得逕由教評會18位委員作成。
  (三)教學輔導期間，被告認為原告成績不良，原告繼續被迫接受
    輔導。惟原告兩年多來教學輔導程序之光碟及成績單等重要
    證物，許多都已遺失，只剩下教評會評議委員表決結果。不
    僅如此，原告於提起申訴時亦有言及上開證物遺失情形，惟
    新北市教評會仍不予理會，故其決議結果令人毫無信心。再
    者，申訴及再申訴程序曠日費時，故原告雖已提起再申訴，
    惟未免重蹈覆轍拖延時間過長，故先行提起訴訟以利救濟。
三、經查：
  (一)按行政訴訟法第107 條第1 項第10款「原告之訴，有左列各
    款情形之一者，行政法院應以裁定駁回之。但其情形可以補
    正者，審判長應定期間先命補正：…十、起訴不合程式或不
    備其他要件者。」復按「教師對主管教育行政機關或學校有
    關其個人之措施，認為違法或不當，致損其權益者，得向各
    級教師申訴評議委員會提出申訴。」、「（第1 項）教師申
    訴之程序分申訴及再申訴二級。（第2 項）教師不服申訴決
    定者，得提起再申訴。學校及主管教育行政機關不服申訴決
    定者亦同。」「教師不願申訴或不服申訴、再申訴決定者，
    得按其性質依法提起訴訟或依訴願法或行政訴訟法或其他保
    障法律等有關規定，請求救濟。」教師法第29條第1 項、第
    31條 第1 、2 項、第33條分別定有明文。
  (二)次按「各大學校、院、系（所）教師評審委員會關於教師升
    等評審之權限，係屬法律在特定範圍內授予公權力之行使，
    其對教師升等通過與否之決定，與教育部學術審議委員會對
    教師升等資格所為之最後審定，於教師之資格等身分上之權
    益有重大影響，均應為訴願法及行政訴訟法上之行政處分。
    受評審之教師於依教師法或訴願法用盡行政救濟途徑後，仍
    有不服者，自得依法提起行政訴訟，以符憲法保障人民訴訟
    權之意旨…。」司法院釋字第462 號解釋足資參照。另參以
    對教師之資遣措施，因已改變教師身份關係，對教師權利影
    響重大，參照上揭解釋意旨，應為訴願法及行政訴訟法上之
    行政處分。受資遣之教師於依教師法或訴願法用盡行政救濟
    途徑後，仍有不服者，自得依法提起行政訴訟。次查上揭教
    師法第33條前段規定「教師不願申訴或不服申訴、再申訴決
    定者」，得按其性質依訴願法或行政訴訟法請求救濟。是公
    立學校教師就學校有關教師個人之措施不服，得按其性質選
    擇循申訴、再申訴（視為訴願）、行政訴訟途徑；或按其性
    質逕提訴願、行政訴訟，以資救濟，乃法律特別規定之救濟
    途徑及當事人就不同救濟途徑間之自由選擇權（最高行政法
    院98年7 月份第1 次庭長法官聯席會議決議參照）。故教師
    不服公立學校之資遣處分，依教師法之規定應循申訴、再申
    訴、行政爭訟途徑，或經訴願、行政訴訟途徑救濟。換言之
    ，教師不服資遣之處分，於提起行政訴訟前，應先用盡前置
    之行政救濟途徑後，仍有不服，再依法提起行政訴訟。否則
    為起訴不備要件，應依行政訴訟法第107 條第1 項第10款駁
    回之。
  (三)本件原告不服被告資遣之處分，已向新北市教評會提起申訴
    ，並經新北市教評會作成申訴駁回決定，有新北市教評會評
    議書附卷可稽（本院卷第57-60 頁）。依上開規定及說明，
    原告於申訴遭駁回後，應循再申訴之途徑救濟，若不服再申
    訴之決定，方能提起行政訴訟。原告於申訴決定遭駁回後，
    已向教育部中央教師申訴評議委員會提起再申訴，並因原告
    就該資遣事件另行提起行政訴訟，經該會依據「教師申訴評
    議委員會組織及評議準則」第16條之規定停止評議，此有原
    告提出之教育部100 年5 月10日臺申字第1000080604號書函
    影本在卷可稽（本院卷第176 頁）；茲查，原告既已選擇申
    訴、再申訴之救濟途徑，自應待再申訴決定作成，用盡前置
    之行政救濟途徑，仍有不服，再依法提起行政訴訟。從而，
    原告提起本件行政訴訟，依首開說明，其起訴難認為合法，
    應予駁回。
  (四)原告之訴既不合法而應予駁回，則兩造實體上之主張，即無
    庸審究。至於原告起訴經本院裁定駁回後，自得參照前揭教
    育部100 年5 月10日臺申字第1000080604號書函所示，以書
    面請求教育部中央教師申訴評議委員會再行評議，併予敘明
    。
四、依行政訴訟法第107 條第1 項第10款、第104 條、民事訴訟
    法第95條、第78條，裁定如主文。
中　　華　　民　　國　　100 　年　　7 　　月　　18　　日
                   臺北高等行政法院第三庭
                             審判長法  官　許瑞助
                                   法  官  林玫君
                                   法  官  劉穎怡
上為正本係照原本作成。
如不服本裁定，應於送達後10日內向本院提出抗告狀（須按他造
人數附繕本）。
中　　華　　民　　國　　100 　年　　7 　　月　　18　　日
    　　  　　　　　　　    　     書記官  李淑貞